【裁判字號】    97,裁,680
【裁判日期】    970124
【裁判案由】    水利法
【裁判全文】
最  高  行  政  法  院  裁  定
                                     97年度裁字第00680號
上  訴  人  甲○○
被 上訴 人  臺南縣山上鄉公所
代  表  人  乙○○
被 上訴 人  臺南縣政府
代  表  人  丙○○
上列當事人間水利法事件，上訴人對於中華民國96年8月27日高
雄高等行政法院96年度訴字第261號判決，提起上訴，本院裁定
如下：
    主  文
上訴駁回。
上訴審訴訟費用由上訴人負擔。
    理  由
一、按對於高等行政法院判決之上訴，非以其違背法令為理由，
    不得為之，行政訴訟法第242條定有明文。依同法第243條第
    1項規定，判決不適用法規或適用不當者，為違背法令；而
    判決有同條第2項所列各款情形之一者，為當然違背法令。
    是當事人對於高等行政法院判決上訴，如依行政訴訟法第24
    3條第1項規定，以高等行政法院判決有不適用法規或適用不
    當為理由時，其上訴狀或理由書應有具體之指摘，並揭示該
    法規之條項或其內容；若係成文法以外之法則，應揭示該法
    則之旨趣；倘為司法院解釋或本院之判例，則應揭示該判解
    之字號或其內容。如以行政訴訟法第243條第2項所列各款情
    形為理由時，其上訴狀或理由書，應揭示合於該條項各款之
    事實。上訴狀或理由書如未依此項方法表明者，即難認為已
    對高等行政法院判決之違背法令有具體之指摘，其上訴自難
    認為合法。
二、本件上訴人提起上訴，係以：其所有坐落臺南縣山上鄉○○
    段173地號，重測後地號為玉二段185之1號之土地，因被上
    訴人臺南縣山上鄉公所（下稱山上鄉公所）於民國84年間鋪
    設道路之柏油路不當，造成下雨積水，經其多次陳情，山上
    鄉公所自認設計錯誤，以87年6月2日所財經字第3790號函及
    87年7月4日所財經字第4341號函承諾會降低柏油路面或設排
    水溝，然原審卻認定該兩函文僅說明會勘結果及行政機關之
    立場，非與上訴人達成協議或作成承諾，此顯違背常理與公
    信，且使行政機關之立場可前後不一；又臺南縣山上鄉○○
    段190地號土地所有權人以混凝土牆阻擋排水，亦使上訴人
    之上開土地淹水日益嚴重，造成上訴人財產損失，符合國家
    賠償法第3條之規定，原審認上訴人無公法上請求權，顯有
    誤解，其自有權起訴請求主管機關被上訴人臺南縣政府應依
    水利法第66條規定拆除上開山上鄉○○段190號土地之混凝
    土牆；被上訴人山上鄉公所應依前述二函降低鄰地柏油路面
    或另建排水溝，並應依國家賠償法規定賠償上訴人新臺幣（
    下同）189,288元等語，為其理由。本件上訴人對於高等行
    政法院判決上訴，雖以該判決違背法令為理由，惟查上訴人
    在原審之各項主張如何不足採，原判決均已詳為論斷，並無
    不合。核其上訴理由狀所載內容，係就原審取捨證據、認定
    事實之職權行使，及依職權裁量所論斷：上訴人主張造成其
    所有山上鄉○○段173地號土地積水原因，乃同鄉○○段190
    地號土地所有權人，以土堤圍路阻擋排水造成，無論其主張
    是否屬實，乃鄰人私法行為造成，自不在行政訴訟法第8條
    規定得提起給付訴訟範圍；又被上訴人山上鄉公所87年6月2
    日所財經字第3790號及同年7月4日所財經字第4341號函之內
    容，係說明會勘結果及行政機關立場，並非與上訴人達成協
    議或作成承諾，上訴人尚不因該二函文而有公法上之請求權
    ，自亦無得依行政訴訟法第7條規定合併請求損害賠償，其
    起訴請求命被上訴人臺南縣政府應依水利法第66條規定拆除
    上開山上鄉○○段190號土地之混凝土牆；被上訴人山上鄉
    公所應依前述二函降低鄰地柏油路面或另建排水溝，並應依
    國家賠償法規定賠償上訴人189,288元，在法律上為顯無理
    由等情，指摘其為不當，並就原審已論斷者，泛言未論斷，
    或就原審所為論斷，泛言其論斷矛盾，或以其對法律之誤解
    ，重複前已主張為原審詳予論斷所不採之理由，泛謂原判決
    違背法令，而未具體說明其有何不適用法規或適用法規不當
    之情形，並揭示該法規之條項或其內容，及合於行政訴訟法
    第243條第2項所列各款之事實，難認對該判決之如何違背法
    令已有具體之指摘。依首揭說明，應認其上訴為不合法。
三、據上論結，本件上訴為不合法，依行政訴訟法第249條第1項
    前段、第104條、民事訴訟法第95條、第78條，裁定如主文
    。
中    華    民    國    97    年    1     月    24    日
                    最高行政法院第三庭
                        審判長法官  黃  璽  君
                              法官  林  茂  權
                              法官  鄭  忠  仁
                              法官  黃  本  仁
                              法官  吳  東  都
以  上  正  本  證  明  與  原  本  無  異
中    華    民    國    97    年    1     月    25    日
                              書記官  彭  秀  玲


司法院資訊處製作；財團法人民間司法改革基金會備份。
